【裁判字號】    89,判,2934
【裁判日期】    891012
【裁判案由】    廢棄物清理法
【裁判全文】
最  高  行  政  法  院  判  決                  八十九年度判字第二九三四號
    原      告  甲○○
    被      告  臺北市政府環境保護局
    代  表  人  沈世宏
右當事人間因廢棄物清理法事件，原告不服行政院環境保護署中華民國八十八年七月
廿三日環署訴字第三五七四四號再訴願決定，提起行政訴訟。本院判決如左︰
    主  文
原告之訴駁回。
訴訟費用由原告負擔。
    事  實
緣被告所屬中山區清潔員隊執勤人員，於民國八十七年十一月十六日十時三十分，在
臺北市○○街五十三號旁里辦公室公佈欄旁電錶箱上，發現任意張貼之雅房分租廣告
污染定著物，經依其上所刊00000000號連絡電話，先行查證該戶確有房間出
租之情事，再向電信單位查得該電話係原告所使用，乃依法告發，由被告據以裁處銀
元四百元（折合新台幣一千二百元）罰鍰。原告不服，循序提起訴願、再訴願，遞遭
決定駁回，遂提起行政訴訟。茲摘兩造訴辯意旨如次：
原告訴辯及補充理由狀意旨略以：一、被告無人證，且無法合理解釋其清潔執勤人員
之品性、值勤取締情形及紀錄、數日內天氣報告等資料，更難理解何以此小片廣告會
在電表箱上而非廣告看板上，此不合邏輯，而當日告發紀錄情形亦語焉不詳。二、黏
紙雙面膠所耐時間有限，且有環保概念。原告向來厭惡亂張貼廣告，即使身為里長候
選人亦僅一張小廣告，而一般候選人到處亂貼，可向主辦單位中山區公所查證，此可
見原告並未亂貼任何廣告。三、訴願及再訴願機關駁回原告之理由，並未對原告執疑
執勤人員紀錄正面答覆，照片亦未出示原告，難以令人信服。四、原告於八十七年十
二月二十一日與原告發人連絡，雖坦承廣告係本人所張貼，但未貼於電錶箱上。執勤
人員故意漏掉「但並非張貼於電錶上」。且依理，原告不可能不在廣告看板張貼廣告
，反在電錶上張貼，由此可證執勤人員之紀錄不實。原告循合法方式廣告，並無不當
，倒是值勤人員操守可疑，請求當場辯論等語。
被告答辯意旨略謂︰一、本件查獲之雅房分租廣告證物，係以電話為招徠房客之連絡
工具，其廣告內容為「雅房分租  限正職女生OR女學生  ＄７０００  台北市○○街
１３８號９樓之0  000－0000  0000－0000  台北市○○○路○段
１１５巷９號２Ｆ  ＄６０００（男女均可）0000－0000  0000－00
00  000－0０３７」。嗣原告發人於八十七年十二月二日依廣告物上刊載之0
0000000聯絡電話，以電話查證，據受話人（男姓）表示確有房間待租，但詳
細租屋事宜需詢問其嬸嬸，並請原告發人稍晚再作聯絡云云。又原告於八十七年十二
月廿一日與原告發人連絡時坦承廣告紙為其本人張貼，有被告違反廢棄物清理法（廣
告案）查證紀錄表、陳情訴願案件簽單及採證照片等附卷可稽。被告據以認定原告有
違規行為並依法處罰，即屬有據。二、次依卷附照片觀之，確有廣告證物張貼於公佈
欄之外電表箱，且依一般經驗法則，他人張貼廣告並無達到廣告目的之實質利益，原
告雖空口否認有違規行為，惟未舉出有利於己之事實，以實其說，自不足採據。至原
告所稱其參與里長選舉廣告紙並無亂貼．．．乙節，亦不足證。從而，被告以原告為
處分對象，處以法定最低額新台幣一千二百元之罰鍰，並無不合，原處分應予維持。
三、又目前本市各區公所已設置房屋租賃、買賣資訊服務系統供市民使用，且各式媒
體管道通暢便利，原告若需招租房屋，應循合法之廣告方式，使其訊息公告週知，併
予明。原告訴訟理由均無可採，請判決駁回其訴等語。
    理  由
按「在指定清除地區嚴禁有左列行為．．．十、張貼或噴漆廣告污染定著物。」「有
左列情形之一者，處四百元以上一千五百元以下之罰鑀。．．．三、違反第十二條各
款規定者。」廢棄物清理法第十二條第十款及第二十三條第三款分別定有明文。又同
法台北市施行細則第三條規定：「本法所稱指定清除地區，為本市所轄之行政區域。
」第八條規定：「本法第十二條第十款所稱張貼或噴漆廣告污染定著物，係指在牆壁
、樑柱、欄杆、電桿、樹木、橋樑，或其他未經主管機關指定或許可之土地定著物，
張貼或噴漆廣告、標語者。」第五十二條第一項前段規定：「違反本法及本細則之規
定者，處罰其所有人、管理人或使用人。」再臺北市政府六十五年三月二日府環三字
第○九四四三號公告規定：「民間廣告招貼禁止張貼於政府機關或里辦公處公（布）
告欄及民眾閱報牌內。」本件被告所屬中山區清潔員隊執勤人員，於八十七年十一月
十六日十時三十分，在台北市○○街五十三號旁里辦公室公佈欄旁電錶箱上，發現任
意張貼之雅房分租廣告污染定著物，依其上所刊00000000號連絡電話，先行
查證該戶確有房間出租之情事，再向電信單位查得該電話係原告所使用，乃依法告發
，裁處原告銀元四百元（折合新台幣一千二百元）罰鍰，原告不服，循序提起本件行
政訴訟，主張如事實欄所載。經查原處分卷附之本件被告查獲之雅房分租廣告證物，
係以電話為招徠房客之連絡工具，其廣告內容詳載租房條件、地址及聯絡電話，被告
執勤人員以廣告中所載之電話00000000號查證，受話人亦答稱有屋出租之事
實，原告於八十七年十二月廿一日與原告發人連絡時，坦承該廣告為其本人所張貼，
有查證紀錄表及訴願案件簽辦單影本附同卷可佐。原告對此租屋廣告之內容、連絡電
話及其所有房屋欲出租暨曾向原告發人坦承張貼廣告等情事並不否認，而以與原告發
人聯絡時，即表明並未張貼廣告於電錶箱等語置辯。惟依原處分卷附照片觀之，該租
屋廣告係張貼於公佈欄外之電錶箱，因公佈欄業經他人貼滿廣告，顯然原告因公佈欄
無空間處可再黏貼，轉而貼在公佈欄旁之電錶箱上，以供觀看公佈欄之人於看完公佈
欄內之廣告後，再順便瀏覽電錶箱上所貼之廣告，以達廣告之效。原告自承該廣告係
其本人所張貼，依一般經驗法則，他人將之移貼電錶箱，並無實質利益，所稱未張貼
於電錶箱乙節，無足採信。況縱依原告訴願時所主張，係張貼於公佈欄云云，該公佈
欄為里辦公處所設公佈欄，依首開第○九四四三號公告，亦在禁止張貼之列。至原告
與原告發人聯絡時，有否表明「未張貼於電錶箱上」等詞，與本件違章行為之認定無
何影響。原告競選里長時，有無違規張貼廣告，亦與本件無關，所請與原告發人對質
及向中山區公所查證殊無必要。被告依首開規定，處以原告法定最低額銀元四百元，
折合新台幣一千二百元之罰鍰，並無違誤。一再訴願決定遞予維持，俱無不合。原告
仍執前詞爭訟，難認為有理由，應予駁回。再本件事證已明，原告請求本院行言詞辯
論，核無必要，併予明。
據上論結，本件原告之訴為無理由，爰依行政訴訟法施行法第二條、行政訴訟法第九
十八條第三項前段，判決如主文。
中    華    民    國     八十九      年      十      月      十二       日
                    最 高 行 政 法 院  第 一 庭
                                審 判 長 法  官      蔡  進  田
                                         法  官      姜  仁  脩
                                         法  官      黃  合  文
                                         法  官      黃  璽  君
                                         法  官      廖  宏  明
右  正  本  證  明  與  原  本  無  異
                                         法院書記官  邱  彰  德
中    華    民    國     八十九      年      十      月      十三       日


司法院資訊處製作；財團法人民間司法改革基金會備份。
